臺灣臺中地方法院臺中簡易庭小額民事判決
110年度中小字第2937號
原      告  黃淵鑒  
被      告  蔡麗華  


上列當事人間請求返還不當得利事件，經本院於民國110年10月2
9日言詞辯論終結，判決如下：
    主    文
一、被告應給付原告新臺幣22,183元，及自民國110年4月17日起
    至清償日止，按年息百分之5計算之利息。
二、原告其餘之訴駁回。
三、訴訟費用新臺幣1,000元，其中新臺幣236元由被告負擔，餘
    由原告負擔。
四、本判決原告勝訴部分得假執行。　　　　　　
    事 實 及 理 由
壹、程序事項
    原告起訴聲明請求被告給付新臺幣（下同）94,000元及自民
    國105年11月20日起至清償日止，按年息百分之5計算之利息
    。嗣於110年8月31日言詞辯論期日當庭減縮聲明為：被告應
    給付原告94,000元，及自起訴狀繕本送達翌日起至清償日止
    ，按年息百分5計算之利息。核原告前開訴之聲明之變更，
    於法並無不合，依民事訴訟法第255條第1項第3款規定，應
    予准許。
貳、實體事項　　
一、原告主張：原告於105年11月9日與被告簽訂房屋租賃契約（
    下稱系爭租約），約定由原告承租被告所有之門牌號碼為台
    中市○○區○○路○段000號7樓之1號房屋（下稱系爭房屋），租
    賃期間自105年11月20日起至110年11月20日止，租期5年，
    約定每月租金8,200元，並無約定管理費用。詎被告竟隱瞞
    事實，持續要原告匯款，要求原告補交管理費、租金及如附
    表所示之款項合計94,000元，原告因系爭租約找不到而以信
    任的態度相信被告所言持續匯款。直至搬家時始找到系爭租
    約，方知租約內容，遂請求被告返還溢繳金額未果，爰依不
    當得利之法律關係訴請被告返還溢收款項94,000元。並聲明
    ：被告應給付原告94,000元，及自起訴狀繕本送達翌日起至
    清償日止，按年息百分5計算之利息。
二、被告則以：原告所說溢收租金、管理費和未退押租金並非事
    實。租金部分，房租本來就是8,500元，是原告說可以租久
    一點租5年，算便宜一點，才減價300元，系爭租約上之金額
    才會是8,200元，嗣因原告要申請政府租屋補助，伊向原告
    表示會增加伊之稅務負擔，所以經過原告同意，於106年11
    月協議將租金恢復8,500元，伊不懂法律故而沒有將系爭契
    約重新更正；又原告社會歷練豐富，在租屋之時都知道要殺
    價，是重視金錢之人，何以3多年來多繳了那麼多錢都沒有
    反應？實有違常情。且係106年11月開始恢復8,500元，並非
    52個月都是8,500元，且原告於106年11月開始，將租金恢復
    8,500元時，又忘了向原告收取管理費500元共19個月，原告
    從108年6月才開始又繳管理費，之後於1,090,301元才補繳
    尚欠的19個月管理費。另管理費部分，系爭租約第7條第6項
    即有約定係由原告負擔，簽約時亦有告知管理費每月500元
    需由原告負擔，又系爭租約上第1期繳費之8,700元，就是租
    金8,200加上管理費500元，非原告所述沒有約定管理費。又
    原告所提出之附表，不知原告所說的補繳稅金是什麼？為何
    列了二筆管理費，房子不是只有一筆管理費，應請原告說明
    。最後押金16,000元未退還亦非事實，最後一期房租9,200
    元，原告僅匯了5,000元，所以尚欠4,200元，加計尚欠電費
    2,231元、水費486元、延遲交屋5天1,415元（計算式：283×
    5＝1,415）、未繳完之管理費1,400元（計算式：200×7＝1,40
    0）、當月管理費500元，合計尚積欠10,232元，故押金扣除
    原告尚欠費用後，應退還原告之押金數額係5,768元（計算
    式：16,000－10,232＝5,768）；而交屋當日結算完畢就有要
    退給原告，但原告不拿就走了，伊事後亦有發簡訊、打電話
    ，原告均不予置理等語，資為抗辯。原告主張之事實，均與
    實情相悖，從而，原告之請求為無理由。並聲明：原告之訴
    駁回。
三、得心證之理由
  ㈠原告於105年11月9日與被告簽訂系爭租約，約定由原告承租
    被告所有之系爭房屋，租賃期間自105年11月20日起至110年
    11月20日止，租期5年等情，為兩造所不爭執，並有系爭租
    約（見本院第21至29頁）存卷可參，應堪信為真實。另原告
    主張系爭租約約定每月租金8,200元，並未約定管理費，原
    告每月溢繳租金200元、管理費500元、補繳稅金與管理費70
    0元、被告未退還押金16,000元，合計94,000元（計算式如
    附表）等情，則為被告所否認，並以前詞置辯。是本件應審
    究者厥為：⑴系爭租約有無約定管理費部分？原告主張溢繳
    管理費每月500元合計52個月，是否有理？⑵系爭租約約定之
    每月租金究竟為多少？原告主張溢繳租金每月300元合計52
    個月，是否有理？⑶兩造有無約定由原告負擔稅金與管理費
    部分？原告主張溢繳稅金與管理費每月700元，合計52個月
    ，是否有理？⑷原告主張被告尚未返還押金16,000元，請求
    被告返還押金，是否有理？
　㈡原告主張系爭租約並未約定管理費一節，為被告所否認。經
    查，依卷附之系爭租約第7條第6款約定：大樓或社區一切管
    理費用，自出租日起由乙方（即原告）負責繳納（見本院卷
    第25頁），是系爭租約中，兩造確實約定原告承租系爭房屋
    後，由原告負責繳納管理費，應可認定。是原告主張系爭租
    約定並未約定管理費一節，尚無可採。是原告主張返還管理
    費部分，顯難認為有理。
　㈢原告主張系爭租約約定每月之租金為8,200元一節，雖為被告
    所否認，被告辯稱每月應係8,500元云云。然依卷附系爭租
    約第3條第1款約定，每月租金為8,200元，並非被告所辯之8
    ,500元。被告對此雖另辯稱因係原告要申請政府租屋補助，
    伊向原告表示會增加伊之稅務負擔，所以經過原告同意，於
    106年11月協議將租金恢復8,500元，伊不懂法律故而沒有將
    系爭契約重新更正；又原告社會歷練豐富，在租屋之時都知
    道要殺價，是重視金錢之人，何以3多年來多繳了那麼多錢
    都沒有反應？實有違常情等語。然兩造有無變更租約內容，
    改約定每月租金為8,500元，係有利於被告之事實，自應由
    被告就此事實負舉證之責任。然被告未能舉證以實其說，自
    難認為被告所辯為真實，是每個月之租金應仍為8,200元。
    惟原告雖主張被告溢收每月租金300元共計收52個月，然為
    被告所否認。而查，原告提出之中國信託銀行交易憑證，其
    上之金額不一，並無從證明每月繳納予被告金額究係為多少
    ，而依被告提出之中國信託商業銀行存款交易明細表中，被
    告所劃記原告繳款紀錄，亦無一致之金額，是從兩造所提出
    之資料，尚無從依憑為判斷原告每月實際繳納之金額，究為
    多少。惟依被告提出之中國信託商業銀行存款交易明細表中
    ，原告於105年12月26日、106年2月22日均係繳納8,700元，
    該金額依系爭租約之內容可知，應係租金8,200元加計管理
    費500元，可見被告辯稱係於106年11月後，始向原告收取每
    月租金8,500元，應屬可信。是原告溢繳租金300元予被告應
    僅有42個月（即106年11月至110年2月），而非52個月，原
    告應得向被告請求返還之溢繳租金應為12,600元（計算式：
    300×42＝12,600）。
　㈣原告主張被告溢收稅金與管理費每月700元，合計52個月部分
    ，為被告所否認。依原告提出之中國信託交易憑證並無從認
    定原告究竟每月繳納予被告多少錢，且管理費部分依系爭租
    約亦應由原告負擔，已論述如上，是原告此部分之主張既經
    被告所否認，而原告復未能舉證以實其說，自難認為原告此
    部分主張為真實，是原告就此部分請求被告返還補繳稅金及
    管理費部分36,400元，實難認為有理。
　㈤原告主張被告應返還押租金16,000元部分，亦為被告所否認
    ，被告並辯稱最後一期房租9,200元，原告僅匯了5,000元，
    所以尚欠4,200元，加計尚欠電費2,231元、水費486元、延
    遲交屋5天1,415元（計算式：283×5＝1,415）、未繳完之管
    理費1,400元（計算式：200×7＝1,400）、當月管理費500元
    ，合計尚積欠10,232元，故押金扣除原告尚欠費用後，應退
    還原告之押金數額係5,768元（計算式：16,000－10,232＝5,7
    68）；而交屋當日結算完畢就有要退給原告，但原告不拿就
    走了，伊事後亦有發簡訊、打電話，原告均不予置理等語。
    經查，依被告提出之中國信託商業銀行存款交易明細表中，
    原告於110年3月4日現金繳款5,000元，而本件租金為每月8,
    200元，非被告所辯最後一期房租9,200元，是原告應尚有房
    租3,200元未繳納，而非被告所辯之4,200元，加計管理費50
    0元，應為3,700元。又被告辯稱尚欠電費2,231元、水費486
    元，原告並未爭執，是原告尚未繳納之金額合計應為6,417
    元。至被告所辯原告之押租金應扣遲延交屋5天1,415元、未
    繳完之管理費1,400元，均為原告所否認，此部分仍係有利
    於被告之事實，應由被告負舉證之責任，然被告就此亦未能
    舉證以實其說，自亦難認為被告此部分之辯解有理。是本件
    被告尚未返還之押租金16,000元，被告可扣減之金額為6,41
    7元，則原告可請求返還之押租金金額應為9,583元。
　㈥基上，原告得請求被告返還之金額應為22,183元（計算式：1
    2,600元+9,583元＝22,183元）。
  ㈦末按給付無確定期限者，債務人於債權人得請求給付時，經
    其催告而未為給付，自受催告時起，負遲延責任。其經債權
    人起訴而送達訴狀，或依督促程序送達支付命令，或為其他
    相類之行為者，與催告有同一之效力；又遲延之債務，以支
    付金錢為標的者，債權人得請求依法定利率計算之遲延利息
    。但約定利率較高者，仍從其約定利率；應付利息之債務，
    其利率未經約定，亦無法律可據者，週年利率為百分之五，
    民法第229條第2項、第233條第1項及第203條分別定有明文
    。本件原告對被告之請求返還不當得利債權，核屬無確定期
    限之給付，自應經原告之催告而未為給付，被告始負遲延責
    任。準此，原告請求被告自起訴狀繕本送達之翌日即110年4
    月17日起（見本院卷第45頁），按年息5％計付遲延利息，核
    無不合。
四、綜上所述，原告依不當得利之法律關係，請求被告給付22,1
    83元，及自110年4月17日至清償日止，按年息百分之5計算
    之利息，為有理由，應予准許。逾此範圍之請求，則屬無據
    ，應予駁回。　　
五、本件事證已臻明確，兩造其餘攻擊防禦方法及證據，核與判
    決之結果不生影響，爰不一一論列，併此敘明。　　
六、本件原告勝訴部分，係適用小額訴訟程序而為被告敗訴之判
    決，依民事訴訟法第436 條之20規定，應依職權宣告假執行
    ；併確定本件訴訟費用額為1,000元（即裁判費1,000元），
    依民事訴訟法第79條之規定，命由被告負擔236元；其餘由
    原告負擔。　　
中　　華　　民　　國　　110 　年　　11　　月　　30　　日
                      臺灣臺中地方法院臺中簡易庭
                                  法　官　張清洲
附表：
款項 金額（元/月） 期間（月） 合計（元） 管理費 500 52 26,000 （計算式：500×52＝26,000） 房租 300 52 15,600 （計算式：300×52＝15,600） 補繳稅金 與管理費 700 52 36,400 （計算式：700×52＝36,400） 押租金 未退還 16,000 1 16,000 總計 94,000元 （計算式：26,000＋15,600＋36,400＋16,000＝94,000）   
以上為正本係照原本作成。
如不服本判決，應於送達後20日內，以判決違背法令為理由，向
本院提出上訴狀並表明上訴理由（上訴理由應表明一、原判決所
違背之法令及其具體內容；二、依訴訟資料可認為原判決有違背
法令之具體事實），如於本判決宣示後送達前提起上訴者，應於
判決送達後20日內補提上訴理由書（須附繕本）。
中　　華　　民　　國　　110 　年　　11　　月　　30　　日
                                  書記官  何惠文